臺灣高等法院臺中分院刑事判決　　　　　　　　　九十三年度上易字第一一七五號
　　上　訴　人
　　即　被　告　丙○○
　　選任辯護人　郭隆偉
右上訴人因詐欺案件，不服臺灣臺中地方法院九十三年度易字第一二九二號中華民國
九十三年八月二十五日第一審判決（起訴案號：臺灣臺中地方法院檢察署九十二年度
偵字第二四一三五號），提起上訴，本院判決如左：
    主      文
原判決撤銷。
鐘正良意圖為自己不法之所有，以不正方法由自動付款設備取得他人之物，處拘役參
拾日，如易科罰金，以參佰元折算壹日。
    事      實
一、丙○○與乙○○原為男女朋友，二人於民國（以下同）九十二年七月二十七日晚
    上九時許，投宿於台中火車站附近之「集賢大飯店」七一Ｏ號房，丙○○於翌日
    （二十八日）凌晨四時許，趁乙○○於房內熟睡之際，竟意圖為自己不法之所有
    ，未經蔡珮珍同意，即擅自取走其置放在皮包內之提款卡，並至「集賢大飯店」
    附近由三信銀行所設之提款機提款，因乙○○先前曾告知係以生日數字設定密碼
    ，進而推知該提款卡之密碼為「○三一四」，遂利用乙○○之提款卡，於同日凌
    晨四時十六分、十七分接續由提款機取得乙○○所有郵政儲金帳號七Ｚ0000
    00000000000號帳戶內之現金新台幣（下同）六千元與一千元，得手
    後返回飯店房間將提款卡放回乙○○之皮包，並在「集賢大飯店」櫃檯遺留「我
    先回部隊，學長來接我，星期二我來找妳。給７１０」等內容之字條後離去。嗣
    於同日下午三時許，乙○○在桃園縣中壢火車站旁之臺灣銀行提款機欲提領三千
    一百元時，因存款不足致交易失敗始查知上情。
二、案經乙○○訴由臺中市警察局第二分局報請臺灣臺中地方法院檢察署檢察官偵查
    起訴。
    理      由
一、訊據上訴人即被告（以下簡稱被告）丙○○固坦承有持被害人乙○○之提款卡，
    前往提款機分次提領六千元及一千元之事實，惟矢口否認有何詐欺犯行，辯稱：
    因乙○○不舒服，拜託伊去提款，說要繳信用卡的貸款，並給伊一千元回台東之
    車資，伊提領現金七千元後，因乙○○在睡覺，伊將提款卡及現金六千元直接放
    進她的皮包後即離開，提款卡密碼係乙○○告訴伊的云云。然查：
（一）右揭事實，業據被害人乙○○於警詢、偵查、原審、本院準備程序及審理時指
      訴綦詳，並有被害人所有郵政儲金簿提款明細影本一份、被告書寫給被害人之
      字條影本一份附於偵查卷可稽。依上開郵政儲金簿提款明細所示：「九十二年
      七月二十七日曾提領三千元，另於九十二年七月二十八日凌晨四時十六分、十
      七分有分次提領六千元及一千元之紀錄」（見臺灣臺中地方法院九十三年度發
      查字第一四七號卷第八頁），而該三千元係被害人所提領，業據被害人於原審
      準備程序時指述明確，則被害人自已明確知悉其帳戶餘額有多少，是倘若被害
      人確有委託被告去提領現金，則當能明確告知被告應提領之金額若干，並由被
      告一次提領，豈須由被告分次提領六千元及一千元？又被害人於九十二年七月
      二十八日下午三時十二分許，在臺灣銀行中壢分行設於中壢火車站前之提款機
      欲提領三千一百元卻交易失敗等情，亦有臺灣銀行中壢分行九十三年三月二十
      九日中壢營字第Ｚ○○○○○○○○○一號函附交易紀錄二紙附於偵查卷可按
      （見偵查卷第四十八頁、第四十九頁），顯然被害人確實不知被告已私自提領
      七千元，故有溢領現金導致交易失敗之情，益徵被告確係未經被害人之同意即
      擅自取其提款卡提領現金。
（二）被告與被害人原為男女朋友關係，則被告知悉被害人之生日日期，並依一般人
      習慣推測被害人生日日期為其提款卡密碼，尚與經驗常情無違，況被害人於偵
      查中指稱：「因為我的密碼是我的生日，被告是我的男友，他當然知道。」、
      「我有對他說過我的提款卡密碼的設定方式係用我的生日，且我所有的密碼帳
      號都是用我的生日為設定，這他都知道。」等語（見偵查卷第十九頁、第二十
      五頁），於本院準備程序時指稱：「我的帳戶、手機全部都同一密碼。以前我
      沒有拿過提款卡及存摺請被告幫我領錢，我的手機經常借給被告使用，被告知
      道我的手機密碼，我認為我的帳戶密碼是被告用猜的。」、「我的帳戶被被告
      盜領時密碼是我的生日○三一四」等語（見本院卷第三十三頁、第三十四頁）
      。而被害人乙○○於九十二年七月二十八日被盜領時之提款卡密碼確係「○三
      一四」，有中華郵政股份有限公司雲林郵局九十四年一月四日函附卷可按（見
      本院卷第五十六頁證物袋），足見被害人之指訴非虛，是被告確係因與被害人
      為男女朋友關係而得知被害人之提款卡密碼無誤。
（三）酌以被告於警詢時，先供稱：當時乙○○說要繳貸款，叫伊幫她提款，伊提領
      二次現款，一次五千元，一次二千元，錢都交給乙○○等語（見偵查卷第六頁
      ）；於偵查中則供稱：乙○○當時要伊幫她領六、七千元，伊提領二次，總共
      好像是六、七千元，領了後伊即回飯店，並將錢全數交給乙○○，她當時在飯
      店看電視等語（見偵查卷第二十四頁頁）；於原審審理時改稱：「（告訴人委
      託你領錢時當時如何跟妳講？）她叫我先看帳戶裡面有多少錢，要我留二千元
      在帳戶裡面，並沒有明講說要領多錢。」等語（見原審卷第三十二頁）；於本
      院準備程序時再改稱：因乙○○不舒服，拜託伊去提款，說要繳信用卡的貸款
      ，並給伊一千元回台東之車資，伊提領二次，一次六千元、一次一千元，共七
      千元後，因乙○○在睡覺，伊就將提款卡及現金六千元直接放進她的皮包裡等
      語（見本院卷第二十頁、第三十二頁），其就被害人乙○○是否告知其提領之
      金額，及提領後之處理情形，前後供詞明顯不一，畏罪情虛之情灼然至明。且
      被告於九十二年七月二十八日凌晨四、五時許離開「集賢大飯店」時，在該飯
      店櫃檯留存字據一張，其內容為：「我先回部隊，學長來接我，星期二我來找
      你。給７１０」，益見被告係在未告知被害人之情況下逕行離去，衡諸常情，
      倘若被告係受被害人委託前往提款，並於提款後當面將提款卡及現金交付給被
      害人，則其大可在交付提款卡及現金給被害人時即告知字條上所載之情，又何
      須在櫃檯留下字條？
（四）綜上所述，被告確係擅自取走被害人之提款卡，並以之利用提款機取走被害人
      帳戶內之七千元，其有為自己不法所有之意圖至明。其上開辯解，顯係事後卸
      責之詞，不足採信，事證明確，被告犯行堪以認定。
二、核被告所為，係犯刑法第三百三十九條之二第一項之以不正方法利用自動付款設
    備詐欺取財罪。原審對被告論罪科刑固非無見，惟原判決認定被告係於九十二年
    七月二十八日凌晨四時許，連續在銀行提款機提領現金二次等情，然被告於本院
    準備程序時供稱：伊提領二次是在同一時間提領的等語；被害人乙○○於偵查中
    提出之郵政存簿儲金簿亦載明提領之時間為四時十六分及十七分（見臺灣臺中地
    方法院九十三年度發查字第一四七號卷第八頁），是被告顯係於同一提款機接續
    提領現款，所為應係一行為之數個舉動，為單純一罪，原判決論以連續犯即有未
    洽。被告上訴意旨指摘原判決不當，固不足取，惟原判決既有上開可議之處，即
    屬無可維持，應予撤銷改判。爰審酌被告素行良好，並無前科紀錄，有臺灣高等
    法院被告全國前案紀錄表在卷可按，及其犯罪之動機、目的、手段尚屬平和、與
    被害人之關係，提領之金額為七千元，犯罪所生之損害尚非重大，暨其犯後態度
    等一切情狀，量處如主文第二項所示之刑。
據上論斷，應依刑事訴訟法第三百六十九條第一項前段、第三百六十四條、第二百九
十九條第一項前段，刑法第三百三十九條之二第一項、第四十一條第一項前段，罰金
罰鍰提高標準條例第二條，判決如主文。
本案經檢察官甲○○到庭執行職務。
中      華      民      國      九十四  年      二      月      二      日
                                臺灣高等法院臺中分院刑事第十庭
                                      審判長法  官　林　照　明
                                            法　官　吳　重　政
                                            法  官  唐  光  義
右正本證明與原本無異。
不得上訴。
                              書記官  王  麗  珍
中      華      民      國      九十四  年      二      月      五      日
                                                                        Ａ
